【裁判字號】    89,上訴,1133
【裁判日期】    890808
【裁判案由】    毒品危害防制條例
【裁判全文】
臺灣高等法院臺南分院刑事判決               八十九年度上訴字第一一三三號 Ｃ
      上  訴  人
      即  被  告  甲  ○  ○
      選任辯護人  于  志  良
右上訴人因毒品危害防制條例案件，不服臺灣臺南地方法院八十九年度訴字第一四三
號中華民國八十九年八月八日第一審判決（起訴案號：臺灣臺南地方法院檢察署八十
九年度偵字第七八二號），提起上訴，本院判決如左：
      主      文
原判決撤銷。
甲○○共同販賣第二級毒品，累犯，處有期徒刑柒年陸月。
販賣第二級毒品所得新臺幣貳萬元（未扣案）沒收，如全部或一部不能沒收時，以其
財產抵償之。
      事      實
一、甲○○有過失致死、違反麻醉藥品管理條例、藥事法、偽造文書等前科，其中因
    違反麻醉藥品管理條例案件，經臺灣臺北地方法院判處有期徒刑七月確定，另因
    違反麻醉藥品管理條例（有期徒刑八月）、藥事法（有期徒刑五月）、偽造文書
    （有期徒刑三月）案件，經臺灣士林地方法院裁定應執行有期徒刑一年二月確定
    ，二案合併執行，於八十八年五月四日假釋期滿而執行完畢，猶不知悔改，其知
    悉乙○○（原名蕭玉英，施用甲基安非他命部分，另案審理）有施用第二級毒品
    甲基安非他命之惡習，並曾與乙○○、黃信岳於八十八年十二月中旬某日，在嘉
    義市京華汽車旅館內同時施用過甲基安非他命，離去時甲○○留下「00000
    00000」號行動電話號碼與乙○○，囑乙○○可打該行動電話與其聯絡。嗣
    乙○○欲購買甲基安非他命，於八十八年十二月底某日，打上開「000000
    0000」號行動電話聯絡並詢問甲○○：「有沒有東西？」（意指可否向其買
    到甲基安非他命），甲○○竟基於營利意圖，回覆有，乙○○隨即向其表示欲購
    買新臺幣（下同）二萬元之甲基安非安命，二人達成買賣甲基安非他命之合意，
    嗣甲○○與陳明德共同基於販買甲基安非他命圖利之犯意聯絡，推由甲○○於八
    十九年一月二十一日凌晨四、五時許，與乙○○聯絡約定於嘉義市○○路嘉義榮
    民醫院門口見面，並留下「0000000000」號行動電話號碼可供聯絡後
    ，甲○○、陳明德與不知情之黃信岳（販賣甲基安非他命部分經檢察官處分不起
    訴）依約前往嘉義榮民醫院門口與乙○○會合，乙○○即帶同甲○○、陳明德、
    黃信岳至其嘉義市○○街六七巷三十號住處，黃信岳在屋外之車內等待，甲○○
    與陳明德進入屋內後，推由陳明德將一包甲基安非他命交與乙○○，乙○○則將
    二萬元交與陳明德收受，甲○○並幫乙○○將該包甲基安非他命分成大小不同之
    六小包甲基安非他命（上開二萬元係乙○○出三千元、綽號「阿和」之人出四千
    元、綽號「阿仁」之人出一萬三千元，三人合資由乙○○出面購買），陳明德得
    款後在屋外車上將二萬元其中之五千元交與甲○○，甲○○、陳明德、黃信岳即
    駕車離去。嗣乙○○於八十九年一月二十一日下午五時許，在嘉義市○○街六七
    巷三十號住處為警查獲，並扣得乙○○向甲○○、陳明德所購買之一小包甲基安
    非他命，乙○○向警方供出甲基安非他命來源，經警方授意，以其所有之「00
    00000000」號行動電話打「0000000000」號行動電話與甲○
    ○再次聯絡欲購買五兩甲基安非他命，甲○○請其北上，警方因而於八十九年一
    月二十二日下午五時十分許，在臺北縣新店市○○路八一巷五號六樓查獲甲○○
    ，並扣得陳明德所有供此次販賣甲基安非他命聯絡之行動電話機具（號碼為00
    00000000）一支，甲○○、陳明德共同販買甲基安非他命所得二萬元。
二、案經嘉義市警察局第二分局報請臺灣嘉義地方法院檢察署檢察官偵查起訴。
      理      由
一、訊之上訴人即被告甲○○矢口否認右揭犯行，辯稱：伊介紹乙○○與陳明德認識
    當陳明德女朋友，伊至乙○○住處後即上廁所，出來後看到陳明德將一包甲基安
    非他命交與乙○○，乙○○將一萬六千元交與陳明德，陳明德稱另外四千元欠著
    ，陳明德得款離去後在車上將五千元交與伊清償先前之借款，本件係陳明德所販
    賣，伊未販賣甲基安非他命與乙○○云云。
二、惟查：
  (一)被告於八十八年十二月中旬某日，在嘉義市京華汽車旅館內，與證人乙○○同時
    施用甲基安非他命，離去時被告留下「0000000000」號行動電話號碼
    與乙○○以供聯絡，嗣乙○○於八十八年十二月底某日，打上開「000000
    0000」號行動電話聯絡並詢問被告：「有沒有東西？」，被告回覆有，乙○
    ○隨即向其表示欲購買二萬元之甲基安非安命，二人達成買賣甲基安非他命之合
    意後，被告於八十九年一月二十一日凌晨四、五時許，與乙○○聯絡約定於嘉義
    市○○路嘉義榮民醫院門口見面，並留下「0000000000」號行動電話
    號碼可供聯絡後，嗣被告、陳明德與不知情之黃信岳依約前往嘉義榮民醫院門口
    與乙○○會合，乙○○即帶同被告、陳明德、黃信岳至其嘉義市○○街六十七巷
    三十號住處，黃信岳在屋外之車內等待，被告與陳明德進入屋內後，被告叫陳明
    德將一包甲基安非他命交與乙○○，乙○○則將二萬元交與陳明德收受，被告並
    幫乙○○將該包甲基安非他命分成大小不同之六小包甲基安非他命之事實，為證
    人乙○○證述明確（詳警卷第十二頁至二十頁、偵卷第三三至三五頁、原審卷第
    一０三至一０四頁）；證人黃信岳亦證稱：八十九年一月二十一日凌晨四時許，
    伊與被告及另一名綽號「阿德」之人（應係陳明德）至小玉（即乙○○，原名蕭
    玉英）家，伊留在車上睡覺，由被告與「阿德」下車進入小玉家交易甲基安非他
    命，上車後「阿德」即交給被告五千元等語（詳警卷第七頁反面、第八頁正面，
    偵查卷第十八頁反面）；且本件係證人乙○○因施用甲基安非他命案件為警查獲
    後供出甲基安非他命來源，經警方授意，以其所有之「0000000000」
    號行動電話打「0000000000」號行動電話與被告再次聯絡欲購買五兩
    甲基安非他命，被告請其北上，警方因而於八十九年一月二十二日下午五時十分
    許，在臺北縣新店市○○路八一巷五號六樓查獲被告等情，有臺灣大哥大股份有
    限公司「0000000000」號行動電話通聯紀錄一份、偵辦此案之嘉義市
    警察局第二分局員警蕭龍吉所書立之報告一份附卷可稽。而證人乙○○經查獲之
    一小包甲基安非他命經送鑑定結果，其成分確係甲基安非他命，淨重一‧九二公
    克，包裝重０‧二四公克，此有法務部調查局八十九年五月十五日（八九）陸（
    一）字第八九０二七五八六號檢驗通知書影本一份在卷足憑。況且時逾年餘，乙
    ○○經本院傳喚到庭仍堅稱伊確有向被告購買毒品，其於警訊、偵查中所為供述
    實在，足徵證人乙○○證稱其以二萬元之價格向被告及林明德購買甲基安非他命
    ，與事實相符，堪予採信。此外並有行動電話機具（其號碼為00000000
    00）一只扣案可資佐證。被告辯稱其未販賣甲基安非他命與證人乙○○云云，
    顯非可採。
  (二)證人乙○○雖於警訊及偵查中證稱：係被告販賣並交付一包甲基安非他命予伊，
    伊交付二萬元與被告云云。然證人乙○○於另案原審法院八十九年度訴字第二七
    七號證稱：係被告叫陳明德將甲基安非他命交與伊，伊將二萬元交與陳明德等語
    ，前後供述雖有不一，然其供稱以二萬元向被告購買甲基安非他命則始終如一，
    茲有疑問者厥為陳明德有無與被告共同參與本件販賣甲基安非他命犯行。經查被
    告供稱係陳明德將甲基安非他命交與乙○○，乙○○將現金交與陳明德等語，此
    部分供述與證人乙○○於另案（原審法院八十九年度訴字第二七七號）證述情節
    相符。又證人黃信岳證稱：八十九年一月二十一日凌晨四時許，伊與被告及另一
    名綽號「阿德」之人（應係陳明德）至小玉（即乙○○，原名蕭玉英）家，伊留
    在車上睡覺，由被告與「阿德」下車進入小玉家交易甲基安非他命，上車後「阿
    德」即交給被告五千元等語（詳警卷第七頁反面、第八頁正面，偵查卷第十八頁
    反面），茍本案僅被告一人販賣甲基安非他命與乙○○，被告自不欲他人知悉，
    當力促陳明德、黃信岳留在車上，由其一人下車交易即可，以免渠等發現，豈會
    僅黃信岳留在車上，由陳明德與被告共同下車交易甲基安非他命？又茍乙○○將
    二萬元交與被告，被告與陳明德駕車離去即可，陳明德豈會將五千元交與被告？
    顯見乙○○係將二萬元交與陳明德，陳明德在車上將五千元分給被告，二人朋分
    販賣安非他命所得甚明。是證人乙○○雖於另案就陳明德有無與被告共同販賣甲
    基安非他命一節供述不一，然依據上述，應認證人乙○○於另案（即原審法院八
    十九年度訴字第二七七號）所證稱：係被告叫陳明德將甲基安非他命交與伊，伊
    將二萬元交與陳明德等語為可採。又其於原審供稱：係被告販賣並交付一包甲基
    安非他命予伊，伊交付二萬元與被告云云，諒係不認識陳明德，漏未供明所致，
    尚難以此即認陳明德未與被告共同販買甲基安非他命。
  (三)雖被告辯稱：伊介紹乙○○與陳明德認識當陳明德女朋友，伊至乙○○住處後即
    上廁所，乙○○將一萬六千元交與陳明德，陳明德稱另外四千元欠著，本案甲基
    安非他命係陳明德所販賣云云。然為證人乙○○所否認，又證人乙○○當時已有
    同居男友蕭誌聰（詳警卷第十三頁反面），且乙○○己與蕭誌聰結婚，有其身分
    證影本在卷足憑，而本案係在凌晨四、五時許交易，時值深夜，被告豈會在深夜
    介紹陳明德與已有同居男友之乙○○認識當其女朋友？又陳明德與乙○○係第一
    次見面，為被告與證人乙○○供述一致，陳明德豈會趁被告上廁所之空檔，獨自
    一人販賣甲基安非他命與第一次見面之乙○○？是被告上開所辯與常情有違，亦
    無足取。
  (四)被告又於原審辯稱：伊於八十九年一月二十日晚上八時三十分許，邀同陳明德、
    黃信岳至雲林看其父母，陳明德說沒錢，伊借與陳明德五千元，陳明德乃開車載
    伊及黃信岳回雲林，陳明德將甲基安非他命賣與乙○○得款離去後在車上將乙○
    ○給付款項其中五千元交與伊清償上開之借款，惟黃信岳不知係陳明德還伊云云
    。惟茍被告確借款與陳明德，黃信岳當知悉此事，黃信岳豈會不知悉？況被告供
    稱其與陳明德、黃信岳係於八十九年一月二十日晚上八時三十分許始開車由臺北
    市南下雲林再至嘉義市，而本案係於八十九年一月二十一日凌晨四、五時許交易
    甲基安非他命，扣除在途其間，陳明德應無暇花用其所借之五千元，若欲還五千
    元，將其向被告所借之五千元還被告即可，殊無必要從證人乙○○所給付之購買
    甲基安非他命價款其中拿五千元還被告，是被告辯稱陳明德拿五千元給伊係為還
    借款云云，殊無足取。
  (五)甲基安非他命物稀價昂，為政府嚴予取締之物，苟無利可圖，則被告及陳明德至
    愚亦無甘冒被移送法辦之危險，平白從事販賣之理，是渠等所販入之價格必較其
    所出售之價格低廉，被告及陳明德有從中賺取買賣之差價牟利之營利意圖，至為
    灼然。
  (六)綜上所述，被告所辯，顯係卸責之詞，不足採信，本件事證明確，其犯行堪以認
    定。
三、查甲基安非他命係第二級毒品，毒品危害防制條例第二條第二項第二款定有明文
    。甲○○基於販買甲基安非他命圖利之犯意，販賣二萬元之甲基安非他命予乙○
    ○，核其所為，係犯毒品危害防制條例第四條第二項之販賣第二級毒品罪。被告
    與陳明德間，有犯意聯絡及行為分擔，均為共同正犯，公訴人漏未論及被告與陳
    明德係共同正犯，尚有未洽。被告及陳明德販賣前持有甲基安非他命之低度行為
    ，為販賣之高度行為所吸收，不另論罪。被告曾因違反麻醉藥品管理條例案件，
    經臺灣臺北地方法院判處有期徒刑七月確定，另因違反麻醉藥品管理條例（有期
    徒刑八月）、藥事法（有期徒刑五月）、偽造文書（有期徒刑三月）案件，經臺
    灣士林地方法院裁定應執行有期徒刑一年二月確定，二案合併執行，於八十八年
    五月四日假釋期滿而執行完畢，有臺灣嘉義地方法院檢察署刑案資料查註紀錄表
    及臺灣高等法院被告全國前案紀錄表各一份附卷可憑，五年以內再犯有期徒刑以
    上之本罪，為累犯，除無期徒刑，依法不得加重外，並依法加重其刑。
四、原審以被告甲○○罪證明確，因予論罪科刑，固非無見，惟沒收供犯罪所用之物
    ，應以專供犯罪之用為原則，最高法院十八年度上字第一四二七號判例意旨可資
    參照，而行動電話為大眾通訊工具，並非專供販賣毒品所用之必要物品，扣案行
    動電話一支雖係共同被告陳明德所有，但尚無證據足認係專供被告販賣毒品犯罪
    所用之物，自不合沒收要件，原判決諭知沒收，亦有未合。被告上訴意旨，仍執
    前詞，否認犯罪，雖無理由，然原判決既有可議之處，自應由本院依法撤銷改判
    。爰審酌被告將甲基安非他命出售，戕害他人身心，及其品行、犯罪之動機、目
    的、手段、犯罪後態度等一切情狀，量處如主文第二項所示之刑，以資懲儆。
五、被告與陳明德共同販賣甲基安非他命所得二萬元，雖未扣案，仍應依毒品危害防
    制條例第十九條第一項宣告沒收，如全部或一部不能沒收時，以其財產抵償之。
    至扣案之甲基安非他命淨重０‧二五公克（公訴人認係被告與黃信岳施用甲基安
    非他命所餘之殘渣），與本案販賣甲基安非他命無關，而夾鏈袋一百九十五個、
    玻璃管一支、玻璃球吸管一支、玻璃燈泡一個、塑膠吸管一支，被告否認屬其所
    有，且無證據證明係被告或陳明德所有，並供販賣甲基安非他命所用之物；又扣
    案之行動電話機具（其號碼為0000000000）一只，係陳明德所有，雖
    供被告與陳明德共同販賣甲基安非他命時所用以聯絡之物，但非專供販賣毒品犯
    罪所用，均不合宣告沒收要件，爰不予宣告沒收。
六、證人乙○○向警方供出甲基安非他命來源，經警方授意，以其所有之「0000
    000000」號行動電話打「0000000000」號行動電話與被告再次
    聯絡欲購買五兩甲基安非他命，被告請其北上，被告係在洗澡時被查獲等情，為
    證人乙○○證述明確（詳偵查卷第三五頁正面），尚難認被告已起意欲販賣甲基
    安非他命與證人乙○○，或與證人乙○○達成買賣甲基安非他命之合意，尚不構
    成販賣甲基安非他命未遂罪。又現場僅扣得甲基安非他命淨重０‧二五公克（公
    訴人認係被告與黃信岳施用甲基安非他命所餘之殘渣），並非證人乙○○所欲購
    買之五兩安非他命，亦無證據證明被告意圖營利，販入甲基安非他命，附此敘明
    。
據上論斷，應依刑事訴訟法第三百六十九條第一項前段、第三百六十四條、第二百九
十九條第一項前段、毒品危害防制條例第四條第二項、第十九條第一項、刑法第十一
條前段、第二十八條、第四十七條，判決如主文。
本案經檢察官曾顯智到庭執行職務。
中    華    民    國      九十      年      一      月      九          日
                                  臺灣高等法院臺南分院刑事第五庭
                                      審判長法官  茆    臺    雲
                                            法官  曾    平    杉
                                            法官  李    文    福
右正本證明與原本無異。
如不服本判決，應於判決送達後十日內向本院提出上訴狀，其未敘述理由者並應於提
出上訴狀後十日內向本院補提理由書（應附繕本)。
                                      法院書記官  李    良    倩
中    華    民    國      九十      年      一      月      十一        日
附錄法條：
毒品危害防制條例第四條第二項：製造、運輸、販賣第二級毒品者，處無期徒刑或七
                              年以上有期徒刑，得併科新臺幣七百萬元以下罰金
                              。


司法院資訊處製作；財團法人民間司法改革基金會備份。
